【裁判字號】    98,上訴,1427
【裁判日期】    980521
【裁判案由】    違反槍砲彈藥刀械管制條例
【裁判全文】
臺灣高等法院刑事判決                98年度上訴字第1427號
上  訴  人
即  被  告  乙○○
選任辯護人  丙○○  律師
上列上訴人因違反槍砲彈藥刀械管制條例案件，不服臺灣桃園地
方法院98年度訴字第108號，中華民國98年2月23日第一審判決（
起訴案號：臺灣桃園地方法院檢察署97年度偵字第19740 號），
提起上訴，本院判決如下：
    主  文
原判決撤銷。
乙○○未經許可，持有可發射金屬具有殺傷力之空氣槍，處有期
徒刑壹年捌月，併科罰金新臺幣萬元，罰金如易服勞役，以新
臺幣壹仟元折算壹日。扣案之空氣槍壹支（槍枝管制編號桃警鑑
0000000000，含高壓鋼瓶壹個）及鋼珠彈壹佰肆拾顆，均沒收。
    事  實
一、乙○○明知可發射金屬具有殺傷力之空氣槍，為槍砲彈藥刀
    械管制條例所管制之物品，未經中央主管機關許可不得無故
    持有，竟未經許可，基於非法持有具有殺傷力之空氣槍之犯
    意，於民國97年7 月初某日，以新臺幣約11,000元代價，於
    網路上向姓名年籍不詳成年人購入具殺傷力之空氣槍1 支（
    槍枝管制編號0000000000號，含高壓鋼瓶1瓶）、鋼珠彈140
    顆等物置於黑色袋子內而無故持有之。嗣於97年8 月28日晚
    上10時45分許，在桃園縣中壢市○○路與復興路口，經執行
    酒駕勤務警員甲○○臨檢，在乙○○同意下，於其駕駛車號
    9100-MQ 號自用小客車後車廂發現黑色袋子，乙○○隨即向
    甲○○表示袋內上開空氣槍及鋼珠彈為其持有，而於犯罪未
    發覺前，即向警自首並接受裁判，並扣得空氣槍1 支（槍枝
    管制編號0000000000號，含高壓鋼瓶1瓶）、鋼珠彈140顆（
    試射3顆，無法證明已經滅失），始知上情。
二、案經桃園縣政府警察局中壢分局報請臺灣桃園地方法院檢察
    署檢察官偵查後起訴。
    理  由
一、本件認定事實所引用之本件卷證所有證據（文書證據、物證
    等證據），檢察官、上訴人即被告乙○○及其選任辯護人均
    於審判程序同意作為證據，本院審酌前開書證、物證並無證
    據證明係公務員違背法定程序所取得，亦無刑事訴訟法第15
    9條之4之顯有不可信之情況與不得作為證據之情形，依刑事
    訴訟法第159條之5第1 項規定，本件認定事實所引用卷證所
    有證據，應認均具有證據能力，合先敘明。
二、上開事實，業據被告坦承不諱，核與證人即目擊者彭聖尚、
    邱佳輝、王威程於警詢所為證述、證人即警員甲○○於本院
    所為證述相符。扣案空氣長槍1支（槍枝制編號桃警鑑00000
    00000，含高壓鋼瓶1個），係氣動式槍枝，外接大型高壓鋼
    瓶作為發射動力，可發射直徑約8mm之金屬彈丸，試射扣案3
    顆鋼珠彈，彈丸單位面積動能分別為62.25、63.70、60.82
    焦耳/平方公分，有桃園縣政府警察局97年9月15日桃警鑑字
    第0970003970號槍彈鑑定書（偵卷第46至49頁）在卷供參。
    又依上開鑑定書所載殺傷力之相關數據：(一)美國軍醫總署定
    義：彈丸撞擊動能達58呎磅（約為78.6焦耳），則足以使人
    喪失戰鬥能力。(二)內政部警政署刑事警察局對活豬作射擊測
    試結果，彈丸單位面積動能達24 焦耳/平方公分，則足以穿
    入豬隻皮肉層。(三)日本科學警察之研究結果，彈丸單位面積
    動能達20 焦耳/平方公分，則足以穿入人體皮肉層。是扣案
    空氣槍1支（槍枝管制編號桃警鑑0000000000，含高壓鋼瓶1
    個）為可發射金屬具殺傷力之槍枝，足堪認定。復有上開空
    氣槍1支、鋼珠彈140顆（送鑑試射3 顆，無法證明已經滅失
    ）扣案可佐，足認被告自白與事實相符。本件事證明確，被
    告持有可發射子彈具有殺傷力之空氣槍犯行，堪以認定。
三、核被告所為，係犯槍砲彈藥刀械管制條例第8條第4項未經許
    可持有可發射金屬具有殺傷力之空氣槍罪。被告向桃園縣政
    府警察局中壢分局中壢派出所警員甲○○自首上開犯罪並願
    接受裁判，係對於未發覺之罪自首而受裁判，爰依法減輕其
    刑。
四、原審認被告所犯罪證明確，予以論罪科刑，固非無見。惟查
    ：(1)被告於有偵查犯罪職權之公務員發覺本件犯罪事實之前
    ，自行供出上開犯行而受裁判，應符合刑法第62條前段規定
    ，原審漏未審酌及此，自有未洽。(2)扣案高壓鋼瓶1 瓶，係
    供扣案空氣槍發射動力所用，屬該槍枝之配件，為其構造之
    一部分並非單獨使用，應認屬違禁物（最高法院81年度台上
    字第2121號判決參照），原判決漏未併予沒收，亦有違誤。
    被告以其符合自首要件，提起上訴，要非無據，且原判決有
    上開可議之處，自應由本院撤銷改判。
五、爰審酌被告自97年7 月間起，持有上開扣案空氣長槍，對社
    會安全潛在之危險性重大，原不宜輕縱，然被告取得上開空
    氣槍本欲供打獵娛樂之用，尚未使用前即遭警查獲，對他人
    之生命、身體或社會安全並未造成重大危害，及其犯罪目的
    、手段、犯後坦承，態度良好等一切情狀，量處如主文所示
    之刑，併就罰金刑部分，諭知易服勞役之折算標準。扣案管
    制編號桃警鑑0000000000號之空氣槍1 支，係違禁物，高壓
    鋼瓶1 瓶係供該槍枝發射動力所用，屬該槍枝之配件，為其
    構造之一部分並非單獨使用，應認亦屬違禁物，自均應依刑
    法第38條第1項第1 款規定宣告沒收。另扣案鋼珠彈140顆（
    試射3 顆，無法證明已滅失），雖非違禁物，但為被告所有
    供上開空氣槍之配備及發射之用等情，業據被告供陳明確，
    應認屬供本件犯罪所用之物，依刑法第38條第1項第2款併予
    宣告沒收。
據上論斷，應依刑事訴訟法第369條第1項前段、第364條、第299
條第1項前段，槍砲彈藥刀械管制條例第8條第4 項，刑法第11條
前段、第62條前段、第42條第3項前段、第38條第1項第1款、第2
款，判決如主文。
本案經檢察官柯麗鈴到庭執行職務。
中    華    民    國    98    年    5     月    21    日
                  刑事第二庭審判長法  官  洪光燦
                                  法  官  宋明蒼
                                  法  官  李麗玲
以上正本證明與原本無異。
如不服本判決，應於收受送達後十日內向本院提出上訴書狀，其
未敘述上訴之理由者並得於提起上訴後十日內向本院補提理由書
（均須按他造當事人之人數附繕本）。
                                  書記官  廖婷璇
中    華    民    國    98    年    5     月    21    日
附錄：本案論罪科刑法條全文
槍砲彈藥刀械管制條例第8條：
未經許可，製造、販賣或運輸鋼筆槍、瓦斯槍、麻醉槍、獵槍、
空氣槍或第4條第1項第1款所定其他可發射金屬或子彈具有殺傷
力之各式槍砲者，處無期徒刑或5年以上有期徒刑，併科新臺幣
1千萬元以下罰金。
未經許可，轉讓、出租或出借前項所列槍枝者，處5年以上有期
徒刑，併科新臺幣1千萬元以下罰金。
意圖供自己或他人犯罪之用，而犯前二項之罪者，處無期徒刑或
7年以上有期徒刑，併科新臺幣1千萬元以下罰金。
未經許可，持有、寄藏或意圖販賣而陳列第1項所列槍枝者，處3
年以上10年以下有期徒刑，併科新臺幣700萬元以下罰金。
第 1 項至第 3 項之未遂犯罰之。


司法院資訊處製作；財團法人民間司法改革基金會備份。
